臺灣橋頭地方法院民事裁定
110年度消債清字第86號
聲　請　人　
即債務人　　王品清即王朝助即王順弘
　　　　　　　　　　000000000000000000000000000000000000
00000000000000000000000000000000000000000000000000
代  理  人　吳臺雄  法法律師
上列當事人因消費者債務清理事件聲請清算，本院裁定如下：
    主  文
聲請人王品清即王朝助即王順弘自民國一百一十年九月三十日下
午四時起開始清算程序。
命司法事務官進行本件清算程序。
    理  由
一、聲請意旨略以：聲請人即債務人王品清即王朝助即王順弘前
    向金融機構辦理消費借貸、信用卡契約等，致積欠無擔保債
    務計新臺幣879,581元（下同），因無法清償債務，乃於民
    國110年4月間向本院聲請前置調解，因無法負擔債權人所提
    還款方案而調解不成立，因聲請人有不能清償債務或有不能
    清償之虞，復未經法院裁定開始更生程序或宣告破產，爰依
    法聲請准予裁定清算等語。
二、按「債務人不能清償債務或有不能清償之虞者，得依本條例
    所定更生或清算程序，清理其債務。」消費者債務清理條例
    （下稱消債條例）第3條定有明文。衡以消費者與金融機構
    間債之關係之發生，係依契約自由原則及相互間之信賴為基
    礎，此為社會經濟活動得以維繫及發展之重要支柱，債務人
    經濟窘迫，固不應任其自生自滅，債權人一方之利益，仍不
    能因之摒棄不顧。是債務人於協商程序中，自應本於個人實
    際財產及收支狀況，依最大誠信原則，商討解決方案。如終
    究不能成立協商，於聲請更生或清算時，法院審酌上開條文
    所謂「不能清償或有不能清償之虞」，自宜綜衡債務人全部
    收支、信用及財產狀況，評估是否因負擔債務，而不能維持
    最基本之生活條件；所陳報之各項花費，是否確屬必要性之
    支出；如曾有協商方案，其條件是否已無法兼顧個人生活之
    基本需求等情，為其判斷之準據。
三、經查：
  ㈠聲請人前向各金融機構辦理消費借貸、信用卡契約等，致現
    積欠無擔保債務至少879,581元，前即因無法清償債務，而
    於110年4月間向本院聲請前置調解，因無法負擔債權人所提
    還款方案而調解不成立等情，有110年4月23日前置調解聲請
    狀所附債權人清冊、財團法人金融聯合徵信中心前置協商專
    用債權人清冊、信用報告、110年5月5日萬榮行銷股份有限
    公司陳報狀、本院110年度司消債調字第136號電話紀錄等件
    在卷可稽，堪信為真實。
  ㈡聲請人現任職於同良交通有限公司，自陳每月薪資28,000元
    ，皆領取現金，而其名下無財產，107至109年度皆未有申報
    所得，現勞工保險投保於職業工會，惟每月領有單親生活補
    助6,465元等情，有財產及收入狀況說明書、勞工保險被保
    險人投保資料表、綜合所得稅各類所得資料清單暨國稅局財
    產歸屬資料清單、收入切結書、110年7月23日補正狀所附雇
    主出具之工作證明書、領取補助之存摺內頁附卷可稽。則查
    無聲請人有其他收入來源，佐以聲請人提出雇主出具之工作
    明書、收入切結書為證，則以聲請人主張之收入來源，應全
    非虛罔，是以其自陳每月收入28,000元加計領取單親生活補
    助6,465元後，共34,465元作為核算其現在償債能力之基礎
    ，應能反映真實收入狀況。
  ㈢至支出部分，聲請人主張扶養3名未成年子女，每月支出扶養
    費18,465元。按直系血親相互間，互負扶養之義務，民法第
    1114條第1款定有明文。查聲請人與前配偶育有3名未成年子
    女分別為96、97、102年生，其等皆未有申報所得及財產等
    情，有戶籍謄本、綜合所得稅各類所得資料清單暨國稅局財
    產歸屬資料清單、在學證明等附卷可證。扶養費用部分，依
    消債條例第64條之2第1、2項，並參照民法第1118、1119條
    規定，其負扶養義務之程度，亦應考量其目前身負債務之窘
    境，所負擔之扶養義務能力，自非比一般，在無其他更為詳
    實之資料可供佐證之情形下，故本院認定以110年度高雄市
    最低生活費標準之1.2倍16,009元為標準，則與前配偶分擔3
    名子女扶養費後，聲請人每月應支出之子女扶養費應以24,0
    14元為度（計算式：16,009×3÷2＝24,014），聲請人就此主
    張支出子女扶養費18,465元，應屬可採。至聲請人個人日常
    生活必要費用部分，審酌聲請人負債之現況，基於社會經濟
    活動之互賴及誠信，該日常生活所需費用，自應節制開支，
    不得有超越一般人最低生活標準之享受，否則反失衡平，本
    院依消債條例第64條之2第1項，參酌衛福部社會司所公告歷
    年最低生活費標準，110年度高雄市最低生活費標準13,341
    元之1.2倍為16,009元，則聲請人每月最低生活費除有特殊
    情形並有證據證明者外，自宜以此為度，始得認係必要支出
    。聲請人主張每月個人必要生活費為16,000元，尚低於上開
    標準16,009元，亦應可採。
  ㈣綜上所述，以聲請人現每月之收入34,465元為其償債能力基
    準，扣除其每月個人必要生活費16,000元、扶養費18,465元
    後已無所餘，顯無法清償聲請人目前負債總額879,581元，
    堪認聲請人確有不能清償債務或有不能清償之虞之情事。從
    而，聲請人主張已不能清償債務，聲請本院准予清算，依所
    舉事證及本院調查結果，即無不合。
四、末按「法院開始清算程序之裁定，應載明其年、月、日、時
    ，並即時發生效力。」、「法院裁定開始更生或清算程序後
    ，得命司法事務官進行更生或清算程序，必要時得選任律師
    、會計師或其他適當之自然人或法人一人為監督人或管理人
    。」，消費者債務清理條例第83條第1項、第16條第1項分別
    定有明文。本件聲請人其目前收入及財產狀況，不能履行債
    務，未償之債務亦屬不能清償，有如上述。從而，聲請人聲
    請清算，洵屬有據，應予准許，爰命司法事務官進行本件清
    算程序。
五、依消費者債務清理條例第11條第1項、第83條第1項、第16條
    第1項，裁定如主文。
中　　華　　民　　國　　110 　年　　9 　　月　　30　　日
              　　        民事庭　法　官　薛博仁
以上正本係照原本作成。
本裁定已於110年9月30日下午4時公告。
本裁定不得抗告。
中　　華　　民　　國　　110 　年　　9 　　月　　30　　日
  　                              書記官　郭南宏